【裁判字號】    97,台上,2614
【裁判日期】    970612
【裁判案由】    違反毒品危害防制條例
【裁判全文】
最高法院刑事判決            九十七年度台上字第二六一四號
上  訴  人  甲○○
選任辯護人  張  靜律師
上列上訴人因違反毒品危害防制條例案件，不服台灣高等法院花
蓮分院中華民國九十七年三月二十一日第二審判決（九十六年度
上訴字第三三七號，起訴案號：台灣花蓮地方法院檢察署九十六
年度偵字第一五○一、二○○四號），提起上訴，本院判決如下
：
    主  文
原判決關於甲○○販賣第一級毒品部分暨販賣第二級毒品科刑部
分均撤銷，發回台灣高等法院花蓮分院。
    理  由
本件原判決認定上訴人甲○○有其事實欄及附表一、二所載之犯
行，因而撤銷第一審關於上訴人部分科刑之判決，改判論上訴人
以連續販賣第一級毒品罪，量處無期徒刑，褫奪公權終身，並諭
知相關之從刑；又論以連續販賣第二級毒品罪，量處有期徒刑十
年，及諭知相關之從刑；並論以販賣第二級毒品共四十罪，每罪
各量處有期徒刑七年，並均諭知相關之從刑；復定其應執行刑為
無期徒刑，褫奪公權終身，及諭知相關之從刑；固非無見。
惟查：(一)、販賣毒品罪之成立，以行為人主觀上具有營利之意圖
，為其要件。有罪之判決書，除應將被告主觀上具有營利意圖之
事實詳加認定記載明白以外，並應詳細說明其憑以認定之證據及
理由，始足以為論罪科刑之依據。原判決論處上訴人連續販賣第
一、二級毒品罪刑，雖於事實欄內記載上訴人具有牟利之意圖，
但並未說明其憑以認定上訴人主觀上具有營利意圖之證據及理由
，依上揭說明，自不足以為論罪科刑之依據。(二)、科刑判決所認
定之事實，必須與其所採用之證據內容相適合，否則即屬證據上
之理由矛盾，其判決為當然違背法令。原判決採用證人李浚溢於
警詢時所陳：「去年（指民國九十五年）『十月』到今年二月底
，次數約一個禮拜跟他（指上訴人）買二、三次」、「平均跟他
買一次四到五千元（新台幣，下同），一週二次，從『九十五年
十月』到九十六年二月間，約十六萬元左右」等語，作為上訴人
販賣安非他命予李浚溢之證據。但其事實欄二內卻記載上訴人係
自「九十五年七月一日起至九十六年二月某日」販賣安非他命予
李浚溢計四十次等情（見原判決第二頁倒數第八行至倒數第四行
）；而其附表二編號４內復記載上訴人係自「九十五年十一、十
二月間某日起」至九十六年二月底止，與李浚溢交易安非他命約
四十次等情（見原判決第二十五頁）。其事實欄與附表欄所認定
上訴人犯罪時間之起點，不惟互相矛盾，亦均與其所採用之證據
內容不相適合，依上述說明，自有證據上理由矛盾之違誤。又原
判決引用李浚溢於警詢時所陳其向上訴人購買安非他命「每次最
少一千，最多到五千元」等語，以及其於第一審所稱「平均跟他
（指上訴人）買一次四到五千元」等語，作為證據（見原判決第
十頁第八、九、二十行）。但李浚溢對於其每次向上訴人購買毒
品之金額，所述並不一致，原判決未說明其取捨之理由，遽於其
附表二編號４「交易金額、次數」欄內記載上訴人販賣李浚溢「
安非他命一包一千元至五千元不等」，亦嫌理由不備。再原判決
於其附表二編號４內認定上訴人每次販賣安非他命一包予李浚溢
之價格為一千元至五千元不等，前後交易約四十次，販賣所得合
計為十六萬元。但並未說明上訴人每次以安非他命一包「一千元
至五千元不等」之價格販賣予李浚溢計四十次，何以能計算出其
販賣毒品所得合計為十六萬元之理由，仍屬理由不備。(三)、除有
特別規定外，已受請求之事項未予判決，或未受請求之事項予以
判決者，其判決為當然違背法令，刑事訴訟法第三百七十九條第
十二款定有明文。本件檢察官起訴意旨指上訴人涉嫌與陳愛青自
「九十五年十月」起至九十六年二月底止，每週二次販賣安非他
命予李浚溢（下稱李某）等情（即起訴書附表編號７部分）。原
判決認定上訴人有自「九十五年十一、十二月間某日起」，至九
十六年二月底止共販賣安非他命四十次予李某之犯行，而就此部
分予以論罪科刑，但對於上訴人被訴於「九十五年十月間」販賣
安非他命予李某部分，究竟是否成立犯罪？並未加以審判或說明
，似有已受請求之事項而未予判決之違法。又本件檢察官起訴意
旨指上訴人涉嫌與陳愛青（業經原審判決無罪確定）自九十五年
四月起至「九十六年一月」止，多次販賣安非他命予呂文達（下
稱呂某）等情（即起訴書附表編號６部分）。原判決認定上訴人
係於「九十五年五、六月間」販賣安非他命二次予呂某，而就此
部分予以論罪科刑，並以不能證明上訴人有於其他時間販賣安非
他命予呂某之事實，而就上訴人被訴於「九十五年四月間」販賣
安非他命予呂某部分，不另為無罪之諭知；並另就上訴人被訴於
「九十五年七月至九十六年二月間」販賣安非他命予呂某部分，
諭知無罪之判決。但本件檢察官僅起訴上訴人自九十五年四月起
至「九十六年一月」止多次販賣安非他命予呂文達之犯行，並未
指上訴人有於「九十六年二月間」販賣安非他命予呂某之事實，
原判決就未經檢察官起訴之「上訴人於九十六年二月間販賣安非
他命予呂某」部分，一併為無罪之判決，洵有未受請求之事項而
予以判決之違法。以上或為上訴意旨所指摘，或為本院得依職權
調查之事項，應認原判決關於上訴人販賣第一級毒品部分暨販賣
第二級毒品科刑部分均有撤銷發回更審之原因。至原判決關於其
他不另為無罪諭知部分，因檢察官認與發回部分具有審判不可分
關係，爰一併發回，附此敘明。
據上論結，應依刑事訴訟法第三百九十七條、第四百零一條，判
決如主文。
中    華    民    國  九十七  年    六    月   十二   日
                      最高法院刑事第九庭
                          審判長法官  洪  文  章
                                法官  王  居  財
                                法官  郭  毓  洲
                                法官  黃  梅  月
                                法官  邱  同  印
      本件正本證明與原本無異
                                      書  記  官
中    華    民    國  九十七  年    六    月   十六   日
                                                      Ｑ


司法院資訊處製作；財團法人民間司法改革基金會備份。
